【裁判字號】    90,上訴,2814
【裁判日期】    901023
【裁判案由】    毒品危害防制條例
【裁判全文】
台灣高等法院刑事判決                            九十年度上訴字第二八一四號
    上  訴  人  臺灣基隆地方法院檢察署檢察官
    被      告  甲○○
右上訴人，因被告違反毒品危害防制條例案件，不服台灣基隆地方法院八十九年度訴
字第七九一號中華民國九十年五月二十二日第一審判決（起訴案號：台灣基隆地方法
院檢察署八十九年度毒偵字第二三二二號；移送併辦案號八十九年度毒偵字第二五二
八號、九十年度毒偵字第二三九號、六一九號），提起上訴及移送併辦（台灣基隆地
方法院檢察署九十年度毒偵字第一０三七號），本院判決如左：
    主  文
原判決撤銷。
甲○○連續施用第一級毒品，累犯，處有期徒刑捌月，扣案注射針筒貳支均沒收之；
又連續施用第二級毒品，累犯，處有期徒刑伍月，扣案安非他命壹小包（毛重約零點
肆公克）沒收銷燬之。應執行有期徒刑拾壹月，扣案注射針筒貳支均沒收之，扣案安
非他命壹小包（毛重壹點肆公克）沒收銷燬之。
事  實
一、甲○○前曾於民國八十六年間，因違反麻醉藥品管理條例案件，經台灣基隆地方
    法院判處有期徒刑七月確定，於八十七年四月二十九日執行完畢。復於八十八年
    六月間，因施用第二級毒品安非他命，經該院以八十八年度毒聲字第一一四三號
    裁定送觀察、勒戒後，認無繼續施用毒品傾向，經台灣基隆地方法院檢察署檢察
    官以八十八年度偵字第二九三三號為不起訴處分確定後，復於同年九月間，因施
    用第二級毒品安非他命，經該院以八十八年度毒聲字第一九七九號裁定送觀察、
    勒戒後，認有繼續施用毒品之傾向，而以該院八十八年度毒聲字第二二八八號裁
    定令入戒治處所戒治，並經該院以八十九年度簡上字第十六號判處有期徒刑六月
    確定。詎甲○○猶不知悔改，復基於概括犯意，自八十九年十一月四日十二時採
    尿時間前二十四小時內某時起，至九十年四月十九日採尿時間前三、四小時某時
    止，連續在其基隆市○○街三０三號二樓住處，非法施用第一級毒品海洛因多次
    ；復另基於概括犯意，自八十九年十一月四日採尿時間前四十八小時內某時起，
    至九十年四月十九日採尿時間前三、四小時內某時止，連續在其前開住處，非法
    施用第二級毒品安非他命多次。甲○○先於八十九年十一月四日中午十二時許為
    警在其前揭住處實施搜索查獲，並當場扣得安非他命一小包（毛重約０．四公克
    ）及其所有供施用第一級毒品之器具注射針筒二支；再於八十九年十一月二十二
    日、十二月六日、九十年三月六日、四月十九日，經警通知驗尿結果呈毒品陽性
    反應而查悉上情。
二、案經基隆市警察局移送台灣基隆地方法院檢察署檢察官偵查起訴及函送併辦。
    理  由
一、訊據被告甲○○對於右揭事事供承不諱。再被告於八十九年十一月四日、十一月
    二十二日、九十年三月六日、四月十九日，四次為警查獲時所採尿液經送檢驗結
    果，均呈嗎啡及安非他命陽性反應；又其於八十九年十二月六日為警查獲時所採
    尿液經送檢驗結果，呈嗎啡陽性反應，此有法務部調查局檢驗通知書一紙在卷（
    見原審卷第七十四頁）、台灣檢驗科技股份有限公司濫用藥物尿液檢驗報告一紙
    在卷（見基隆市警察局第一分局卷第三頁）及基隆市衛生局檢驗成績書四紙在卷
    （見基隆市警察局第一分局八十九年十一月二十二日卷第三頁、三月六日卷第二
    頁、第四分局九十年六月三日卷第五頁、八十九年度毒偵字第二三二二號卷第二
    十一頁），並有安非他命一小包（毛重約０．四公克）及注射針筒二支扣案（見
    基隆市警察局卷第七頁）。據上，足認被告之自白與事實相符，堪予採信。另被
    告於八十八年六月間，因施用第二級毒品安非他命，經原審法院以八十八年度毒
    聲字第一一四三號裁定送觀察、勒戒後，認無繼續施用毒品傾向，經台灣基隆地
    方法院檢察署檢察官以八十八年度偵字第二九三三號為不起訴處分確定後，復於
    同年九月間，因施用第二級毒品安非他命，經該院以八十八年度毒聲字第一九七
    九號裁定送觀察、勒戒後，認有繼續施用毒品之傾向，而以該院八十八年度毒聲
    字第二二八八號裁定令入戒治處所戒治，並經該院以八十九年度簡上字第十六號
    判處有期徒刑六月確定等情，此有本院被告全國前案紀錄表乙紙在卷可憑（附本
    院卷）。本件事證明確，被告犯行堪以認定，自應依法論科。
二、按海洛因、安非他命係毒品危害防制條例所定之第一級、第二級毒品，此為該條
    例第二條第二項第一款、第二款所明定。又犯毒品危害防制條例第十條施用毒品
    之罪者，檢察官應先將被告送勒戒處所觀察、勒戒，經觀察、勒戒後，無繼續施
    用毒品傾向者，應由檢察官為不起訴處分，有繼續施用毒品之傾向者，由檢察官
    聲請法院裁定令入戒治處所施以強制戒治；依前開規定為不起訴處分後，五年內
    再犯施用毒品之罪，經觀察、勒戒後，認有繼續施用毒品之傾向或三犯以上者，
    不適用前開規定，但應由檢察官聲請法院裁定令入戒治處所施以強制戒治，毒品
    危害防制條例第二十條定有明文。被告於八十八年六月間，因施用第二級毒品安
    非他命，經原審法院裁定送觀察、勒戒後，認無繼續施用毒品傾向，經台灣基隆
    地方法院檢察署檢察官不起訴處分確定後，復於同年九月間，因施用第二級毒品
    安非他命，經原審法院以裁定送觀察、勒戒後，認有繼續施用毒品之傾向，而經
    該院裁定令入戒治處所戒治，並經該院以八十九年度簡上字第十六號判處有期徒
    刑六月確定之事實，已如前述，是依毒品危害防制條例第二十條第三項規定，自
    應依法處罰。核被告所為，係犯毒品危害防制條例第十條第一項及第二項之施用
    第一級、第二級毒品罪。其持有第一級毒品海洛因及第二級毒品安非他命之低度
    行為，應各為施用毒品之高度行為所吸收，不另論罪。又被告前開於八十九年十
    一月二十二日、十二月六日、九十年三月六日、四月十九日為警查獲之施用第一
    級毒品海洛因及第二級毒品安非他命之犯行，雖未據檢察官起訴，惟該部分與起
    訴部分有連續犯之裁判上一罪關係，本院自得併予審究。被告先後多次施用第一
    級、第二級毒品犯行，時間緊接，方法相同，各觸犯犯罪構成要件相同之罪名，
    均顯係基於概括犯意為之，為連續犯，各應以一罪論，並加重其刑。所犯施用第
    一級毒品及施用第二級毒品二罪，犯意各別，行為互殊，應予分論併罰。被告前
    曾於八十六年間，因違反麻醉藥品管理條例案件，經原審法院判處有期徒刑七月
    確定，於八十七年四月二十九日執行完畢之事實，有本院被告全國前案紀錄表一
    紙在卷可稽，被告於五年內再犯本件有期徒刑以上之罪，為累犯，應依法遞加重
    其刑。原審經詳查，適用上開規定論罪科刑，原非無據，惟原審判決主文中載扣
    案之安非他命毛重約一．四公克，事實及理由中則均載毛重約０．四公克，顯有
    矛盾；再原審判決就被告於九十年四月十九日之犯行，亦未及論處，自有未合。
    是檢察官提起上訴，請求撤銷改判，為有理由。原審判決既有上揭可議之處，自
    無可維持，應由本院撤銷改判。爰審酌被告施用足以導致精神障礙及生命危險之
    成癮性藥物及其犯罪動機、次數、品行、犯罪後態度等一切情狀，分別量處如主
文所示之刑，並定其應執行之刑。扣案之第二級毒品安非他命一小包（毛重約零
    點四公克）應依毒品危害防制條例第十八條第一項前段規定，沒收銷燬之。至扣
    案之注射針筒二支，被告雖於原審審理中辯稱非其所有，伊亦不知係何人所有云
    云，惟其於警訊、偵查中均供明該二支注射針為伊所有，且前揭針筒均係於被告
    住處查獲，被告竟不知為何人所有，所辯顯與常情相違，不足採信，是扣案針筒
    二支係被告所有供犯罪所用之物乙情，堪可認定，爰依法宣告沒收之。
據上論斷，應依刑事訴訟法第三百六十九條第一項前段、第三百六十四條、第二百九
十九條第一項前段，毒品危害防制條例第十條第一項、第二項、第十八條第一項，刑
法第十一條前段、第五十六條、第四十七條、第五十一條第五款、第三十八條第一項
第二款，判決如主文。
本案經檢察官劉靜婉到庭執行職務
中    華    民    國     九十    年     十      月        二十三        日
                              臺灣高等法院刑事第二十四庭
                                  審判長法  官  陳  貽  男
                                        法  官  李  世  貴
                                        法官  陳  憲  裕
右正本證明與原本無異。
施用第一級毒品部分如不服本判決應於收受送達後十日內向本院提出上訴書狀，其未
敘述上訴之理由者並得於提起上訴後十日內向本院補提理由書（均須按他造當事人之
人數附繕本）。
                                        書記官  劉  育  妃
中    華    民    國      九十    年      十        月      二十四      日
附錄論罪法條：
毒品危害防制條例第十條第一項、第二項：
施用第一級毒品者，處六月以上五年以下有期徒刑。
施用第二級毒品者，處三年以下有期徒刑。


司法院資訊處製作；財團法人民間司法改革基金會備份。
